臺灣高等法院刑事裁定
109年度抗字第1815號
抗  告  人
即  受刑人  賴耀生



上列抗告人因聲請定其應執行刑案件，不服臺灣新北地方法院中
華民國109年9月29日裁定（109年度聲字第3679號），提起抗告
，本院裁定如下：
    主  文
抗告駁回。                                              
    理  由
一、原裁定意旨略以：抗告人即受刑人賴耀生（下稱抗告人）因
    偽造有價證券等案件，先後經法院判處如附表所示之刑，均
    已確定在案，且附表編號2至13所示之罪係於附表編號1所示
    之判決確定前所犯，抗告人就附表中得易科罰金之罪、得易
    服社會勞動之罪，與其餘不得易科罰金或易服社會勞動之罪
    請求檢察官聲請定應執行刑，檢察官向臺灣新北地方法院提
    出聲請，該院審核認聲請為正當，並斟酌受刑人所犯各罪侵
    害法益、責任非難重複程度、定應執行刑之內外部界限等綜
    合判斷，定應執行有期徒刑8年2月等語。
二、抗告意旨略以：按數罪併罰而有二裁判以上，應定其應執行
    刑之案件，法院所為刑之酌定，固屬自由裁量事項，仍應受
    法律之內、外部界限拘束。且刑法於民國95年7月1日修正施
    行，廢除連續犯之規定，造成部分慣犯因數罪併罰致使刑罰
    過重。過度的刑罰使其邊際效用遞減，亦不符刑罰經濟之思
    考，故於定執行刑之過程中，法院應對犯罪人本身及所犯各
    罪情狀綜合審酌，考量所犯數罪間反映的人格特質，調和應
    報主義與預防主義，非採取單純之加法計算或重罰。因認原
    裁定所量處之應執行刑過重，請求撤銷原裁定，依從舊從輕
    原則，為最有利受刑人之裁定云云。
三、按數罪併罰之定應執行之刑，係出於刑罰經濟與責罰相當之
    考量，並非予以犯罪行為人或受刑人不當之利益，為一種特
    別的量刑過程，相較於刑法第57條所定科刑時應審酌之事項
    係對一般犯罪行為之裁量，定應執行刑之宣告，乃對犯罪行
    為人本身及所犯各罪之總檢視，除應考量行為人所犯數罪反
    應出之人格特性，並應權衡審酌行為人之責任與整體刑法目
    的及相關刑事政策，在量刑權之法律拘束性原則下，依刑法
    第51條第5款之規定，採限制加重原則，以宣告各刑中之最
    長期為下限，各刑合併之刑期為上限，但最長不得逾30年，
    資為量刑自由裁量權之外部界限，並應受法秩序理念規範之
    比例原則、平等原則、責罰相當原則、重複評價禁止原則等
    自由裁量權之內部抽象價值要求界限之支配，使以輕重得宜
    ，罰當其責，俾符合法律授與裁量權之目的，以區別數罪併
    罰與單純數罪之不同，兼顧刑罰衡平原則。個案之裁量判斷
    ，除非有全然喪失權衡意義或其裁量行使顯然有違比例、平
    等諸原則之裁量權濫用之情形，否則縱屬犯罪類型雷同，仍
    不得將不同案件裁量之行使比附援引為本案之量刑輕重比較
    ，以視為判斷法官本於依法獨立審判之授權所為之量刑裁奪
    有否裁量濫用之情事。此與所謂相同事務應為相同處理，始
    符合比例原則與平等原則之概念，迥然有別（最高法院100
    年度台抗字第314號、108年度台抗字第1181號裁定參照）。
四、經查：
　㈠抗告人所犯如附表各編號所示之罪，業經法院判處如附表各
    編號所示之刑，均經確定在案，編號2至13之犯罪時間均在
    編號1所示判決確定之前，編號1至12曾經定應執行刑為有期
    徒刑7年8月確定，有該判決書及本院被告前案紀錄表附卷可
    稽。受刑人已依102年1月23日修正施行之刑法第50條第2項
    規定，就附表所示得易刑處分之罪與不得易刑處分之罪，請
    求檢察官聲請定應執行刑，有定刑聲請切結書存卷可查。原
    裁定雖漏未就此部分說明比較適用新舊法之結果，但因檢察
    官本即依有利於受刑人之修正後刑法第50條之規定，經受刑
    人請求而聲請定刑，故此一疏漏於結論不生影響，併此敘明
    。
　㈡原裁定審酌附表各罪之整體評價後（見原裁定理由「四」）
    ，在上開各宣告刑中最長刑期（有期徒刑3年10月）以上，
    各刑合併刑期（有期徒刑14年11月）以下，定其應執行刑有
    期徒刑8年2月，經核未逾越刑法第51條第5款量刑裁量之外
    部性界限，也未重於內部性界限（編號1至12曾經定應執行
    刑為有期徒刑7年8月，加計編號13之刑，總和為有期徒刑8
    年4月），且考量抗告人所犯上開各罪責任非難重複程度及
    對全體犯罪為整體之非難評價，並參照上述本案定執行刑之
    內、外部界限，原裁定所定之刑已給予抗告人適度之刑罰折
    扣，符合法律授與裁量權之目的，亦無裁量行使顯然有違比
    例、平等、罪刑相當諸原則之裁量權濫用情形，屬法院裁量
    職權之適法行使，並無違誤。至於受刑人所犯附表編號1至3
    、10、11所示之罪原本雖均得易科罰金，因與附表其餘不得
    易科之罪併合處罰結果而不得易科罰金時，原可易科部分所
    處之刑，自毋庸為易科罰金折算標準之記載（司法院大法官
    釋字第144號解釋要旨參照）；受刑人所犯如附表編號1所示
    之罪雖已執行完畢，然此應由檢察官於指揮執行時扣除之，
    與定應執行刑之裁定無涉；又附表編號1、4、12為95年7月1
    日刑法修正施行前所犯，依刑法第2條第1項前段之規定，就
    刑法第51條第5款修正前、後之規定比較適用之結果，應依
    修正前刑法第51條第5款定應執行刑，原裁定漏未比較新舊
    法之適用，雖有未洽，但因本件附表各編號刑期總和未逾20
    年，故原裁定上開疏漏於結論不生影響，由本院補充敘明之
    。
　㈢綜上，抗告人泛稱所定應執行刑過重云云，指摘原裁定不當
    ，核無理由，應予駁回。
五、據上論斷，應依刑事訴訟法第412條，裁定如主文。
中　　華　　民　　國　　109 　年　　10　　月　　30　　日
                  刑事第六庭  審判長法　官  劉方慈
                                    法　官  朱嘉川
                                    法　官  許曉微
以上正本證明與原本無異。
如不服本裁定，應於收受送達後五日內向本院提出抗告狀。
                                    書記官  徐仁豐
中　　華　　民　　國　　109 　年　　10　　月　　30　　日